【裁判字號】    99,訴,259
【裁判日期】    990331
【裁判案由】    強盜
【裁判全文】
臺灣彰化地方法院刑事判決               99年度訴字第259號
公  訴  人  臺灣彰化地方法院檢察署檢察官
被      告  甲○○
指定辯護人  袁烈輝律師
上列被告因強盜案件，經檢察官提起公訴（99年度偵字第697 號
），本院判決如下：
    主  文
甲○○意圖為自己不法之所有，以強暴至使不能抗拒，而取他人
之物，累犯，處有期徒刑貳年拾月。
    犯罪事實
一、甲○○曾於民國93年間，因竊盜案件，經本院以93年度斗簡
    字第411 號判處有期徒刑4 月確定，於94年3 月2 日易科罰
    金執行完畢。復於95年間因竊盜案件，經本院以95年度易字
    第584 號判處有期徒刑2 年確定，於97年4 月25日因縮短刑
    期假釋付保護管束，嗣因假釋期間因故意更犯違反兒童及少
    年性交易防制條例案件，經本院北斗簡易庭於97年8 月29日
    以97年度斗簡字第508 號判處有期徒刑4 月確定，經撤銷假
    釋而執行殘刑有期徒刑1 月又12日，於98年6 月10日執行完
    畢出監。詎仍不知悔改，其係乙○○之孫，兩人間具有家庭
    暴力防制法第3 條第3 款之直系血親關係。於98年12月31日
    下午1 時30分許，甲○○因欲與女友前往臺北參加跨年晚會
    又缺錢花用，竟基於為自己不法所有之強盜犯意，在彰化縣
    二林鎮○○路302 巷1 弄2 號住處，以家中原有之膠帶，乘
    其祖父乙○○年邁力衰，自背後綑綁住乙○○之雙手及身體
    ，並以膠帶黏貼其嘴部防止叫喊求救，以此強暴方式至使不
    能抗拒，再搜刮乙○○放置在褲子腰部暗袋中之現金新臺幣
    （下同）9600元，得手後供己花用無存。嗣經乙○○自行掙
    脫後，通知其子、媳，而其子返家後決定報警，始為警循線
    查獲上情。
二、案經彰化縣警察局芳苑分局報請臺灣彰化地方法院檢察署檢
    察官偵查起訴。
    理  由
一、按被告以外之人於審判外之言詞或書面陳述，除法律有規定
    者外，不得作為證據，刑事訴訟法第159 條第1 項固定有明
    文。惟被告以外之人於審判外之陳述，雖不符第159 條之1
    至第159 條之4 之規定，而經當事人於審判程序同意作為證
    據，法院審酌該言詞陳述或書面陳述作成時之情況，認為適
    當者，亦得為證據；當事人、代理人或辯護人於法院調查證
    據時，知有第159 條第1 項不得為證據之情形，而未於言詞
    辯論終結前聲明異議者，視為有前項之同意，同法第159 條
    之5 定有明文。查本案於本院準備程序時，被告就本院下列
    所引被告以外之人於審判外之言詞或書面陳述陳述均同意作
    為證據，且迄至本院審理調查證據時亦未爭執上開證據之證
    據能力，本院審酌該等言詞陳述或書面陳述作成時之情況，
    並無非法取得等不適當之情形，且經本院於審判期日依法進
    行證據之調查、辯論，被告於訴訟上之程序權，已受保障，
    依刑事訴訟法第159 條之5 之規定，自有證據能力。
二、上揭犯罪事實，業據被告甲○○迭於警、偵訊及本院審理時
    坦承不諱，核與被害人乙○○於警詢及本院審理時證述之情
    節相符，復有照片4 張及膠帶1 捲扣案可資佐證，堪認被告
    上揭任意性自白與事實相符。又被告於本院審理時供稱：因
    己缺錢花用又想前往臺北參加跨年晚會玩樂，始強盜其祖父
    財物等語，足見被告確有為自己不法所有之意圖甚明。綜上
    所述，本案事證已臻明確，被告上揭犯行已堪認定，應依法
    論科。
三、按搶奪與強盜雖同具不法得財之意思，然搶奪僅係乘人不備
    公然掠取，若施用強暴脅迫或他法，使被害人身體上或精神
    上處於不能抗拒之狀態而取其財物，或令其交付者，則為強
    盜；又強盜罪之所謂「不能抗拒」，係指行為人所為之強暴
    、脅迫等不法行為，就當時之具體事實，予以客觀之判斷，
    足使被害人身體上或精神上達於不能或顯難抗拒之程度而言
    ；無論被害人主觀上因自由意志遭壓抑而難以抗拒，或客觀
    上抗拒不了均屬之。且強盜罪所施用之強暴、脅迫手段，袛
    須足以壓抑被害人之抗拒，使其喪失意思自由為己足，縱令
    被害人無實際抗拒行為，仍於強盜罪之成立，不生影響（最
    高法院78年度臺上字第1091號、85年度臺上字第4634號、91
    年度臺上字第290 號、93年度臺上字第1166號、86年度臺上
    字第4503號判決意旨參照）。次按強盜罪之態樣包含強暴與
    脅迫，所謂強暴，係直接或間接對於人之身體施以暴力，以
    壓制被害人之抗拒之狀態而言；脅迫則係指行為人以威嚇之
    方法使被害人心理上產生恐懼，以達到至使不能抗拒之程度
    （最高法院94年度臺上字第7041號判決意旨參照）。查被告
    係以膠帶自背後綑綁住被害人乙○○之雙手及身體，並以膠
    帶黏貼其嘴部防止叫喊求救，而強取財物，即逃離現場之事
    實，已如前述，則衡諸被害人徐龍克為一80歲老翁，年邁力
    衰，遭被告以膠帶自背後綑綁住雙手及身體之際，客觀上已
    難再為反制抗拒，只得任由被告伸手入口袋拿取財物，被害
    人顯已達於不能抗拒之程度，自無疑義。
四、按家庭暴力防治法所稱之家庭暴力，係指家庭成員間實施身
    體或精神上不法侵害之行為；所稱之家庭暴力罪，係指家庭
    成員間故意實施家庭暴力行為而成立其他法律所規定之犯罪
    ，家庭暴力防治法第2 條第1 、2 款分別定有明文。經查，
    被告係被害人乙○○之孫，兩人間具有家庭暴力防制法第3
    條第3 款之直系血親關係，是核被告所為，係犯刑法第328
    條第1 項之強盜罪，且屬於對家庭成員間實施身體上不法侵
    害之行為，自該當於家庭暴力防治法所稱之家庭暴力罪，惟
    因家庭暴力防治法對於家庭暴力罪並無科處刑罰之規定，故
    僅依刑法第328 條第1 項之強盜罪予以論罪科刑。第查，被
    告有如犯罪事實欄所示之前科紀錄，有臺灣高等法院被告前
    案紀錄表1 紙在卷可按，其於有期徒刑執行完畢後5 年內，
    故意再犯本案之罪，為累犯，應依刑法第47條第1 項規定，
    加重其刑。另按犯罪之情狀顯可憫恕，認科以最低度刑仍嫌
    過重者，得酌量減輕其刑，刑法第59條定有明文。又刑法第
    59條之酌量減輕其刑，必須犯罪另有特殊之原因與環境等等
    ，在客觀上足以引起一般同情，認為即予宣告法定低度刑期
    尤嫌過重者，始有其適用（最高法院28年上字第1064號、45
    年臺上字第1165號判例意旨參照）。本院審酌被告罹患有輕
    度聽覺障礙，有中華民國身心障礙手冊在卷可按，又其父陳
    述稱被告因聽障而求職屢遭挫折，經常賦閒在家，因家人經
    常性之勸誡致情緒不穩定，又因年輕識淺、思慮不周，始罹
    刑章，且強盜手法尚非兇殘，亦未造成被害人受傷，事後迭
    於警偵訊及本院審理時坦認犯行，勇於認罪，面對法律制裁
    ，性格非屬不可教化，暨衡量被害人乙○○亦表明願意原諒
    被告，並祈求從輕量刑（詳本院99年3 月18日審判筆錄），
    被告家庭又非全無管教功能，為免其因本案長期在監所服刑
    而與家庭隔絕，因認其所犯本案法定本刑5 年以上有期徒刑
    之罪，實屬情輕而法重，被告之惡性及其犯罪之情狀客觀上
    非無堪予憫恕之處，本院認即令處以法定最低刑度猶嫌過重
    ，故依刑法第59條規定酌減其刑，並依法先加後減之。爰審
    酌被告與被害人係祖孫關係，其因缺錢玩樂竟起意強盜，行
    為甚不可取，惟參酌被告所獲財物之價值非鉅，及犯罪後始
    終坦承犯行，其意甚誠，且獲得被害人之原諒等一切情狀，
    認公訴人請求從重量處有期徒刑7 年，尚嫌過重，爰量處如
    主文所示之刑，以示懲儆。至扣案膠帶1 捲，雖為被告供綑
    綁被害人犯本案所用之物，惟被告供稱係家中之物，並非其
    所有，又非違禁物，爰不併為沒收之宣告，附此敘明。
據上論斷，應依刑事訴訟法第299 條第1 項，刑法第328 條第1
項、第47條第1 項、第59條，判決如主文。
本案經檢察官趙冠瑋到庭執行職務。
中    華    民    國    99    年    3     月    31    日
                  刑事第七庭      審判長法官  葉明松
                                  法      官  黃玉齡
                                  法      官  胡宜如
以上正本證明與原本無異。
如不服本判決應於收受判決後10日內向本院提出上訴書狀，並應
敘述具體理由。其未敘述上訴理由者，應於上訴期間屆滿後20日
內向本院補提理由書（均須按他造當事人之人數附繕本）「切勿
逕送上級法院」。
告訴人或被害人對於判決如有不服具備理由請求檢察官上訴者，
其上訴期間之計算係以檢察官收受判決正本之日期為準。
中    華    民    國    99    年    3     月    31    日
                                  書  記  官  林淑文
附錄本案論罪科刑法條：
中華民國刑法第328條
意圖為自己或第三人不法之所有，以強暴、脅迫、藥劑、催眠術
或他法，至使不能抗拒，而取他人之物或使其交付者，為強盜罪
，處5 年以上有期徒刑。
以前項方法得財產上不法之利益或使第三人得之者，亦同。
犯強盜罪因而致人於死者，處死刑、無期徒刑或10年以上有期徒
刑；致重傷者，處無期徒刑或7 年以上有期徒刑。
第1 項及第2 項之未遂犯罰之。
預備犯強盜罪者，處1 年以下有期徒刑、拘役或3 千元以下罰金
。

司法院資訊處製作；財團法人民間司法改革基金會備份。
